臺灣高等法院交通事件裁定　　　　　　　　　　　　九十一年度交抗字第八二九號
　　抗　告　人
　　即受處分人　　甲○○
右抗告人因違反道路交通管理處罰條例案件，不服臺灣板橋地方法院中華民國九十一
年九月九日裁定（九十一年度交聲更字第三七號），提起抗告，本院裁定如左：
    主  文
原裁定撤銷，發回臺灣板橋地方法院。
    理  由
一、原裁定以：抗告人即受處分人甲○○於民國九十年四月五日二十三時十五分許，
    騎乘車號ＬＥＡ─一０六號重型機車，行經臺北市○○○路與忠孝東路口，違規
    紅燈右轉，經執勤員警依法攔停舉發，惟受處分人當場拒絕簽收違規通知單，有
    臺北市政府警察局大安分局九十年九月二十五日北市警安分交字第九０六三八八
    六二００號函及證人即舉發之警員高鳴於原審訊問時證稱：「本件違規單我印象
    深刻，異議人當時由建國南路右轉往西忠孝東路的方向，我將之攔下告發，我向
    他表示紅燈右轉違規，忠孝東路東西向只要燈號是綠燈，建國南路南北的方向都
    不能右轉，當時我請他出示證件，他不出示證件‧‧‧之前我開單告發他紅燈違
    規右轉，他拒簽，燈號我有查證過，經過查證後也有向異議人解釋，但他說沒有
    ‧‧‧我開單是按照忠孝東路當時是綠燈的燈號，建國南路方向的車輛就不能右
    轉忠孝東路，必須等到忠孝東路紅燈時，建國南路的車輛才能右轉忠孝東路」等
    語。再忠孝東路與建國南路該路口由建國高架下忠孝東路右轉與平面車道交會，
    目前下匝道車輛及平面車道之號誌管制燈均已以標誌牌面註明「匝道專用」及「
    平面號誌專用」以供駕駛人辨識，另下匝道目前以五燈頭（右轉箭頭、直行箭頭
    、左轉箭頭、黃燈及紅燈）佈設，平面車道目前以四燈頭（右轉箭頭、直行箭頭
    、黃燈及紅燈）佈設。此路口目前係採三時相管制，第一時相忠孝東東西向綠燈
    ，第二時相高架道下匝道車輛僅准直行、平面車道准許直行及右轉，第三時相高
    架橋下匝道車輛准許左轉、右轉及直行，平面車道准許右轉；另東往西之車道佈
    設目前為內側兩車道禁行機車，外側兩車道可供機車行駛，依上開說明，因號誌
    行進管制，下匝道汽機車於第二時相均僅准直行，平面車道之汽機車可直行及右
    轉；惟下匝道右轉車輛於此時相時需於停止線前停等，等待第三時相右轉箭頭開
    啟方可右轉。下匝道汽車於第三時相可右轉、左轉及直行，下匝道機車僅可右轉
    及直行，左轉需採兩段方式，於忠孝東路西側待轉等候區停等候，俟第一時相東
    西向綠燈亮起後方可行進，平面車道汽機車於第三時相則僅可右轉，亦有臺北市
    交通管制工程處九十一年三月十五日北市交工規字第０九一三一０五一０００號
    函附卷可參。並參酌證人即舉發之警員高鳴之證詞：「我當時是站在忠孝東路上
    ，我看到的是忠孝東路之燈號，當時燈號是顯示綠燈，即是在我提供之時相表的
    時相一之情形，是表示忠孝東路全線綠燈，建國南路的燈號則是全線紅燈」等語
    ，且依據舉發員警所提供當日其為舉發時所在之地點照片觀之（有照片十四張附
    卷），該員警係站在忠孝東路上無誤，且該地點雖無法看見建國南路上之燈號，
    但卻可明顯看見忠孝東路上之號誌燈，本事實亦為異議人所不否認，則異議人所
    辯，並不可採，受處分人駕駛機車自不得右轉。故執勤之員警以異議人違規右轉
    舉發，並無不當。又當時經警攔停舉發，惟受處分人於舉發違反道路交通管理事
    件通知單拒簽（有該通知單附卷）。是依違反道路交通管理事件統一裁罰標準及
  處理細則第十一條第一項第一款規定：「行為人有本條例之情形者，應填製舉發
    違反道路交通管理事件通知單（下稱通知單），並於被通知人欄予以勾記，其通
    知聯依下列規定辦理：一、當場舉發者，應填記駕駛人或行為人姓名、性別、出
    生年月日、地址、身分證統一號碼及車主姓名、地址、車牌號碼、車輛種類。被
    查獲之駕駛人或行為人為受處分人時，應將該通知單填記後交付行為人簽名或蓋
    章收之；拒絕簽名者，並記明其事由，視為已收受」。是以本件受處分人甲○○
    當時於通知單上拒絕簽名，依上開規定即視為已收受，舉發機關自無須另行送達
    。而認本件舉發單於法並無違誤或不當，本件異議為無理由，而予以駁回，固非
    無見。
二、惟查：本件抗告人甲○○係於九十年四月五日二十三時十五分許，騎乘車號ＬＥ
    Ａ─一０六號重型機車，由建國北路北往南行使，經建國南路與忠孝東路口，違
    規紅燈右轉，經執勤員警攔停舉發，原審參酌臺北市交通管制工程處於九十一年
    三月十五日北市交工規字第０九一三一０五一０００號函及證人警員高鳴之證詞
    ，以當時該路口係採三時相管制，而推論抗告人違規事實明確。然依抗告人於原
    審及本院具狀均堅詞以當時係採五時相管制，且事發當時距臺北市交通管制工程
    處發函時間相隔近一年，則該路口號誌燈號於此期間是否更換過，影響抗告人是
    否違規之認定，為求慎重，容有再予查明之必要，原審未予究明，遽以裁定，尚
    有未洽。抗告意旨執此指摘原裁定不當，為有理由，應由本院將原裁定撤銷，發
    回原審法院更為妥適詳實之裁定，期臻適法。
三、據上論斷，應依道路交通事件處理辦法第二十六條、刑事訴訟法第四百十三條前
    段，裁定如主文。
中      華      民      國    九十一    年    十一    月    二十一      日
                              臺灣高等法院交通法庭
                                  審判長法  官  葉  騰  瑞
                                        法  官  黃  國  忠
                                        法  官  江  國  華
右正本證明與原本無異。
不得再抗告。
                                        書記官  吳  碧  玲
中      華      民      國      九十一   年   十一    月    二十五      日
